【裁判字號】    97,簡上,602
【裁判日期】    970916
【裁判案由】    侵占
【裁判全文】
臺灣桃園地方法院刑事判決             97年度簡上字第602號
上  訴  人
即  被  告  甲○○
上列上訴人即被告因侵占案件，不服本院民國97年6月25日97年
度壢簡字第1593號第一審判決（聲請簡易判決處刑書案號：97年
度調偵字第205號），提起上訴，本院管轄之第二審合議庭判決
如下：
    主  文
上訴駁回。
    事  實
一、甲○○於民國95年7月24日，以動產擔保交易附條件買賣之
    方式，向東元車業有限公司（下稱東元公司）購買車牌號碼
    QV8-726號輕型機車1輛，約定價款新臺幣5萬1,360元自同年
    8月20日起分12期於每月20日給付，其明知該車於上述款項
    繳清前仍為東元公司所有之物，竟意圖為自己不法之所有，
    而於同年7月24日至同年月30日間某日，在不詳處所，為償
    還其對林嘉華之負債，遂將其所持有之該車經由林嘉華轉讓
    與乙○○以侵吞入己。
二、案經東元公司訴由臺灣桃園地方法院檢察署檢察官偵查聲請
    以簡易判決處刑。
    理  由
一、考諸附條件買賣契約書所載被告甲○○自行填寫以外之內容
    、客戶資料表、過戶申請登記書，均屬被告以外之人於審判
    外之書面陳述，然當事人對各該陳述於本院審理中未予爭執
    ，本院審酌前開書面陳述作成時之情況認無不當之處，適為
    本案之證據，依刑事訴訟法第159條之5規定，得為證據，合
    先敘明。
二、訊據被告固坦承為償還其對案外人林嘉華之負債，乃於上述
    時間將所持有告訴人東元公司之該車經由案外人轉讓與證人
    乙○○等事實，惟矢口否認有何侵占犯行，辯稱：係依案外
    人之提議方提供證件以利辦理該車過戶手續，未曾自行到場
    填具過戶申請登記，且其前已繳納該車部分價款，無涉不法
    所有之意圖云云。經查：被告於上述時間侵占該車之事實，
    業據證人於本院審理中結證綦詳，參酌證人因與案外人之債
    務關係而取得該車以為受償，向與被告未有夙怨，尚無攀誣
    被告之動機，衡情應無甘冒偽證刑責之虞，並有附條件買賣
    契約書、客戶資料表、過戶申請登記書在卷以佐，前開證據
    所示情節互核相符，此部分事實應堪認定。按諸動產物權之
    讓與係以交付為生效要件，向監理機關辦理過戶僅屬行政監
    理事項，無關物權移轉效力，此有最高法院70年度台上字第
    4771號民事判例意旨可稽。且常人皆知所持有他人之物不得
    隨意交付與第三人，否則即屬侵害他人對該物之所有權，若
    僅欲遂供第三人一時之用，用畢便應即刻取回或盡力回復原
    本持有之狀態，以達為他人善加保管該物之意；如捨此不為
    ，擅將所持有他人之物交付與第三人後，復施以協助使第三
    人可得辦理過戶事項，顯係以所有權人自居，難謂無不法所
    有之意圖。觀之被告明知該車為告訴人所有之物，仍交付該
    車與證人以清償個人債務，業生動產物權讓與之效力，又提
    出個人證件供人辦理該車過戶手續，衡以被告迄未返還該車
    與告訴人或清償告訴人全部款項等情，其具易持有為所有之
    不法所有意圖至灼。至被告辯稱僅提供證件與案外人辦理該
    車過戶手續，未曾自行到場填具過戶申請登記等節，縱然屬
    實，無非係透過案外人施以協助使證人可得辦理過戶事項，
    被告既未將該車取回交還，亦非遲延交還或有其他原因致一
    時未能交還，悉見其係以所有權人自居而將之侵占，難認有
    返還該車與告訴人之意思，則其所辯顯為事後卸責之詞，不
    足採信。本案事證已臻明確，被告犯行堪以認定，應予依法
    論科。
三、核被告所為，係犯刑法第335第1項侵占罪。被告前因偽造文
    書案件，經臺灣板橋地方法院判處有期徒刑3月確定，甫於
    92年12月19日執行完畢，有臺灣高等法院被告前案紀錄表附
    卷為憑，其受徒刑之執行完畢後，於5年以內故意再犯本案
    有期徒刑以上之罪，為累犯，應依刑法第47條第1項規定，
    加重其刑。原審認被告罪證明確，適用刑法第335條第1項、
    第47條第1項、第41條第1項前段及刑法施行法第1條之1第1
    項、第2項前段，兼酌被告犯罪之動機、目的、手段、侵占
    財物之種類、所生之危害、犯罪後之態度等一切情狀，量處
    拘役20日，並諭知易科罰金之折算標準，另以被告犯罪係在
    96年4月24日以前，合於中華民國九十六年罪犯減刑條例所
    定減刑要件，而依該條例第2條第1項第3款、第7條、第9條
    規定，減其宣告刑二分之一，並諭知易科罰金之折算標準。
    究之原審認事用法及刑罰量度均無不合，被告上訴請求改判
    ，為無理由，應予駁回。
據上論斷，應依刑事訴訟法第455條之1第1項、第3項、第368條
，判決如主文。
本案經檢察官林安紜到庭執行職務。
中    華    民    國    97    年    9     月    16    日
                  刑事第一庭  審判長法  官  曾淑華
                                    法  官  鄭吉雄
                                    法  官  俞力華
以上正本證明與原本無異。
不得上訴。
                                    書記官  谷貞豫
中    華    民    國    97    年    9     月    18    日
附錄本案論罪科刑法條
中華民國刑法第335條
（普通侵占罪）
意圖為自己或第三人不法之所有，而侵占自己持有他人之物者，
處5年以下有期徒刑、拘役或科或併科1,000元以下罰金。
前項之未遂犯罰之。


司法院資訊處製作；財團法人民間司法改革基金會備份。
